【裁判字號】    99,訴,1056
【裁判日期】    990623
【裁判案由】    誣告
【裁判全文】
臺灣臺中地方法院刑事判決              99年度訴字第1056號
公  訴  人  台灣台中地方法院檢察署檢察官
被      告  乙○○
上列被告因誣告案件，經檢察官提起公訴（98年度偵字第29134號）
，本院判決如下：
    主    文
乙○○無罪。
    理    由
一、公訴意旨略以：被告乙○○係址設台北市中山區○○○路53
    號14樓得利影視股份有限公司（下稱得利公司）現場蒐證人
    員，吳昭弘（另為不起訴處分）為得利公司負責人，張修齊
    （另為不起訴處分）為得利公司員工，擔任該公司法務人員
    。被告於民國96年12月10日明知址設台中市○○路20巷3號
    影神影音光碟出租店陳列之「終棘警探」影音光碟，並非未
    經著作權財產權人授權而擅自重製之盜版影音光碟，竟於96
    年12月15日，基於意圖使人受刑事訴追之不法犯意，以得利
    公司告訴代理人名義，具狀向台中縣警察局烏日分局提出告
    訴，指訴影神影音光碟出租店負責人甲○○涉有著作權法第
    91條、第92條及第93條之罪嫌。台中縣警察局烏日分局於96
    年12月21日前往現場，扣得甲○○所有「疾風禁區2」4片、
    「28週毀滅倒數」4片、「陷索」3片、「長腳神父」2片、
    「針孔旅社」2片、「竊聽風暴」2片、「達文西密碼」1片
    、「雙面特勤」1片、「終極警探4.0」2片、「終棘警探」1
    片、「王牌天神續集」1片、「糯米正傳」2片，並於96年12
    月28日，以甲○○違反著作權法報請台灣台中地方法院檢察
    署檢察官偵辦，經該署檢察官於97年8月21日，以97年度偵
    字第2067號為不起訴處分，得利公司聲請再議，復經台灣高
    等法院台中分院於97年10月13日，以97年度上聲議字第1834
    號駁回再議確定，因認被告涉有刑法第169條第1項之誣告罪
    嫌等語。
三、按犯罪事實應依證據認定之，無證據不得認定犯罪事實；又
    不能證明被告犯罪者，應諭知無罪之判決，刑事訴訟法第15
    4條第2項、第301條第1項分別定有明文。而所謂認定犯罪事
    實之證據，係指足以認定被告確有犯罪行為之積極證據而言
    ，該項證據須適合於被告犯罪事實之認定，始得採為斷罪之
    資料。又事實之認定，應憑證據，如未能發現相當證據，或
    證據不足以證明，自不能以推測或擬制之方法，以為裁判之
    基礎。再認定犯罪事實所憑之證據，雖不以直接證據為限，
    間接證據亦包括在內，然不論直接證據或間接證據，其為訴
    訟上之證明，均須於通常一般人不致有所懷疑，而得確信其
    為真實之程度者，始得據為有罪之認定，倘其證明未達此一
    程度，而有合理之懷疑存在時，即難遽採為不利被告之認定
    （參照最高法院29年台上字第3105號、40年台上字第86號、
    76年台上字第4986號判決意旨）。另刑事訴訟法第161條規
    定，檢察官就被告犯罪事實，應負舉證責任，並指出證明之
    方法。因此，檢察官對於起訴之犯罪事實，應負提出證據及
    說服之實質舉證責任，倘其所提出之證據，不足為被告有罪
    之積極證明，或其指出證明之方法，無從說服法院以形成被
    告有罪之心證，基於無罪推定之原則，自應為被告無罪判決
    之諭知。再誣告罪之成立，以意圖他人受刑事處分或懲戒處
    分，而為虛偽之告訴、告發、報告為要件。所謂虛偽係指明
    知無此事實故意捏造而言，若告訴人誤認有此事實或以為有
    此嫌疑，自不得指為虛為，即難科以本罪。又告訴人所訴事
    實，不能證明其係實在，對於被訴人為不起訴處分確定者，
    是否構成誣告罪，尚應就其有無虛構誣告之故意以為斷，並
    非當然可以誣告罪相繩（參照最高法院59年台上581號、40
    年台上字第88號判例）。
三、訊據被告乙○○堅詞否認有誣告犯行，辯稱伊係得利公司僱
    用之蒐證人員，對影神影音光碟出租店提出違反著作權法告
    訴之前，曾至該出租店租用「料理鼠王」、「終棘警探」，
    交由得利公司法務人員曾冠華檢視，確認該2影片並非得利
    公司在國內所發行，係平行輸入之光碟，該出租店未經得利
    公司同意即租予他人，違反著作權法才提出告訴。查扣之影
    片光碟其中「達文西密碼」、「針孔旅社」、「陷索」、「
    雙面特勤」、「竊聽風暴」雖為得利公司在國內發行之合法
    重製光碟，但因光碟本身無中文片名標識及得利公司發行字
    樣之外包裝，伊誤認係平行輸入光碟併請求扣押，其餘「終
    棘警探」、「料理鼠王」、「疾風禁區2」、「28週毀滅倒
    數」、「長腳神父」、終極警探4﹒0」、「王牌天神」、「
    糯米正傳」，均非得利公司在國內發行之合法重製光碟，伊
    無誣告之故意等語。經查：
（一）被告係於96年12月15日前往台中縣警察局製作警詢筆錄，
      指稱「終棘警探」影片係得利公司取得專屬授權在台灣地
      區享有重製、經銷、出租之著作財產權，其於同年月10日
      至址設台中市○○區○○路20巷3號影神影音光碟出租店
      所租用之「終棘警探」光碟，為國內尚未發行之影片，係
      海外版，影神影神光碟出租店先行租售予不特人觀賞，違
      反著作權法，而代理得利公司對影神影音光碟出租店負責
      人提出違反著作權法之告訴，並於同年月21日會同警方在
      影神影音光碟出租店執行搜索，查扣告訴人甲○○所有「
      疾風禁區2」4片、「28週毀滅倒數」4片、「陷索」3片、
      「長腳神父」2片、「針孔旅社」2片、「竊聽風暴」2片
      、「達文西密碼」1片、「雙面特勤」1片、「終極警探4.
      0」2片、「終棘警探」1片、「王牌天神續集」1片、「糯
      米正傳」2片。該案嗣經台灣台中地方法院檢察署檢察官
      於97年8月21日，以97年度偵宇第2067號為不起訴處分，
      得利公司聲請再議，復經台灣高等法院台中分院檢察署檢
      察官於97年10月13日，以97年度上聲議字第1834號予以駁
      回等情，有台灣台中地方法院檢察署檢察官不起訴處分書
      、台灣高等法院台中分院檢察署檢察官處分書在卷可稽，
      並經本院調閱相關案卷查證無訛，且為被告所不爭執，此
      部分堪認為真實。
（二）告訴人甲○○上揭違反著作權法案件所查扣之「疾風禁區
      2」、「28週毀滅倒數」、「陷索」、「長腳神父」、「
      針孔旅社」、「竊聽風暴」、「達文西密碼」、「雙面特
      勤」、「終極警探4.0」、「終棘警探」、「王牌天神續
      集」、「糯米正傳」，均係得利公司取得專屬授權在台灣
      地區享有重製、經銷、出租之著作財產權，有授權合約書
      、錄影節目審查合格證明書影本附於上揭違反著作權法案
      卷足憑。又前開扣押光碟，除「陷索」、「雙面特勤」、
      「竊聽風暴」為得利公司發行之直銷光碟，另「針孔旅社
      」、「糯米正傳」、「達文西密碼」須視外包裝始能辨識
      外，其餘「「疾風禁區2」、「28週毀滅倒數」、「長腳
      神父」、「終極警探4.0」、「終棘警探」、「王牌天神
      續集」，皆為海外香港版本，業經鑑定證人即得利公司台
      中區經理丁○○於上揭違反著作權法案件偵查中證述綦詳
      。質之告訴人亦供稱前開扣押光碟有些係向客戶、大賣場
      、亞藝公司購得，有些與客戶交換取得，作為出租使用，
      部分有外包裝，部分沒有外包裝，向客戶取得部分並無資
      料可考等語，而未能明確交待前開扣押光碟之來源。
（三）依著作權法第87條第1項第4款、第87條之1第1項規定，未
      經著作財產權人同意而輸入著作原件或其重製物，除為供
      中央或地方機關之利用而輸入；或為供非營利之學術、教
      育或宗教機構保存資料之目的而輸入視聽著作原件或一定
      數量重製物，或為其圖書館借閱或保存資料之目的而輸入
      視聽著作以外之其他著作原件或一定數量重製物，並依著
      作權法第48規利用；或為供輸入者個人非散布之利用或屬
      入境人員行李之一部分而輸入著作原件或一定數量之重製
      物；或附含於貨物、機器或設備之著作原件或其重製物，
      隨同貨物、機器或設備之合法輸入而輸入；或附屬於貨物
      、機器或設備之說明書或操作手冊，隨同貨物、機器或設
      備之合法輸入而輸入者外，視為侵害著作權或製版權。本
      件告訴人所持有而為警查扣之「「疾風禁區2」、「28週
      毀滅倒數」、「長腳神父」、「終極警探4.0」、「終棘
      警探」、「王牌天神續集」，確係海外香港版本，已如前
      述，其固因經營影音光碟出租業務，所持有每部光碟數量
      甚少，作為商家及消費者交換視聽著作之平台，而持有消
      費者前來交換之國外版本視聽著作重製物，尚屬合理，得
      利公司指稱該部分光碟為非法輸入之重製物，為片面臆測
      之詞，並無證據等理由，經檢察官認罪嫌不足為不起訴處
      分，然遍查全卷亦無告訴人所持有前開海外香港版本光碟
      ，係屬著作權法第87條之1第1項所列各款情形，足以排除
      同法第87條第1項第4款適用之相關事證，顯難謂被告代理
      得利公司對告訴人提出上揭違反著作權法之告訴，全然出
      於捏造。況前開扣押光碟其中之「陷索」、「雙面特勤」
      、「竊聽風暴」，經證人丁○○於偵查中鑑定為得利公司
      發行之直銷光碟後，該公司代理人張修齊即時同意發還告
      訴人，亦徵被告於會同警方執行搜索扣押時，係因部分光
      碟缺少外包裝辨識，誤認為海外港版併予請求扣押，尚乏
      虛構誣陷之故意。
四、綜上所述，被告代理得利公司對告訴人提出上揭違反著作權
    法之告訴，既非全然出於捏造，復無虛構誣陷之故意，顯難
    遽令負誣告罪責。本件公訴人所舉之證據，無從說服本院以
    形成被告有罪之心證，此外又查無其他積極證據足資證明被
    告有何誣告犯行，不能證明被告犯罪，揆諸前揭說明，自應
    為被告無罪之諭知。
據上論斷，應依刑事訴訟法第301條第1項判決如主文。
本案經檢察官丙○○到庭執行職務。
中    華    民    國     99    年    6     月    23    日
                  刑事第二庭   審判長法  官  曾佩琦
                                     法  官  郭德進
                                     法  官  鍾堯航
以上正本證明與原本無異。
如不服本判決應於收受判決後10日內向本院提出上訴書狀，並應
敘述具體理由；其未敘述上訴理由者，應於上訴期間屆滿後20日
內向本院補提理由書（均須按他造當事人之人數附繕本）「切勿
逕送上級法院」。
                                     書記官  吳淑願
中    華    民    國     99    年    6     月    23    日

司法院資訊處製作；財團法人民間司法改革基金會備份。
